【裁判字號】    90,交上易,19
【裁判日期】    900829
【裁判案由】    過失致死
【裁判全文】
臺灣高等法院花蓮分院刑事判決                      九十年度交上易字第一九號
    上訴人即被告  甲○○
右上訴人因過失致死案件，不服臺灣花蓮地方法院八十九年度交易字第一一三號中華
民國九十年三月二十八日第一審判決（起訴案號：臺灣花蓮地方法院檢察署八十九年
度偵字第一一三號）提起上訴，本院判決如左：
    主  文
上訴駁回。
    事  實
一、甲○○於民國八十九年六月二十五日下午駕駛車號ＪＤ－二○一九號自用小貨車
    ，沿花蓮縣壽豐鄉○○村○○路七十二巷由北往南方向行駛，於同日下午二時五
    十五分許，行經該巷與豐正路之無號誌交岔路口時，應注意駕駛汽車應注意車前
    狀況，隨時採取必要之安全措施，且車輛行經無號誌之交岔路口，同為直行車，
    左方車應暫停讓右方車先行，而當時係白天，天晴無雨，路面乾燥，無障礙物，
    亦無缺陷，惟因路旁田間有農作物致視距稍有不佳（然尚未因農作物而遮蔽全部
    視線），為四岔路口之未劃分向線村里道路，雖該路口因有農作物而視距不良，
    然駕車行經該路口尤應特別注意左右來車情形，並無不能注意之情形，竟疏未注
    意車前狀況，逕行穿越該路口，適有蘇謝龍無照（僅屬違反行政規定，公訴人及
    原審均漏載被害人無照騎車情形）騎乘車號ＨＤＦ－九一八號重型機車沿豐正路
    由其右側駛來，亦疏未注意於行經無號誌之交岔路口應減速慢行，致兩車相撞，
    蘇謝龍人車倒地，因而頭骨及胸肋骨骨折導致顱內及胸腔內出血，甲○○見狀隨
    即打電話報警，並於警方前往現場處理時，向處理員警張飛翔坦承為肇事者而接
    受裁判。蘇謝龍經緊急送往慈濟醫院救治後，仍因傷重而於同日下午五時二十分
    許，不治死亡。
二、案經甲○○自首及花蓮縣警察局吉安分局報請台灣花蓮地方法院檢察署檢察官偵
    查起訴。
      理  由
一、訊據上訴人即被告甲○○於本院審理時固坦承有於右揭時、地駕駛自用小貨車與
    被害人蘇謝龍所騎乘之機車發生車禍之事實，亦承認肇事過程中有所疏失，然否
    認其為主要過失，辯稱：伊行經該路口時有注意路之兩邊，但未看到被害人機車
    ，才開車通過，被害人當時應靠右行駛，卻靠左逆向行駛，且欲左轉中山路七十
    二巷進入豐裡村，並非直行車，且有酒後駕車情形，被害人於本件車禍有重大過
    失云云。
二、經查右揭犯罪事實，有道路交通事故調查報告表附現場圖乙紙、現場照片八幀及
    車損照片六幀在卷可稽。而被害人確因本件車禍受傷死亡之事實，亦經臺灣花蓮
    地方法院檢察署檢察官督同法醫師前往相驗屬實，製有驗斷書、勘驗筆錄、相驗
    屍體證明書各乙件在卷足憑。再觀之上開道路交通事故調查報告表之事故現場圖
    ，豐正路路寬五‧七公尺，中山路七十二巷路寬六‧四公尺（嗣經本院實地丈量
    結果則路寬同為八‧一公尺，然此應係丈量基準點不同所致，並不影響到過失責
    任之認定，併此敘明），被告小貨車在與被害人機車相撞後，猶於通過路中心點
    後打滑，車頭並反轉至對向車道之溝邊始停止，而在距離機車倒地之刮地痕處，
    被告小貨車前輪尚產生長達六‧二公尺之輪胎磨擦痕，後輪尚產生七‧四公尺之
    輪胎磨擦痕，顯見肇事當時被告車速必快，當未減速慢行並注意右側來車，是被
    告所辯伊有注意路之兩邊云云，即無可採。雖經本院前往現場履勘實地丈量之結
    果，被害人機車倒地刮地痕起始之位置，在距離路中心點偏西南方向七十五公分
    左右（即位於被害人正常行進之車道內），與原審認定該刮地痕約略位於中山路
    七十二巷與豐正路交岔路口之中央位置稍有出入，然經本院實地丈量之機車刮地
    痕起始位置，更能證明被害人僅靠路中行駛（未劃分向線），而於行經該路口因
    車速過快致與被告小貨車相撞而倒地產生刮地痕，並未有靠左行駛於逆向車道及
    欲左轉進入中山路七十二巷之情形，被告所為被害人欲左轉始撞及其車之辯解，
    欠缺客觀事證證明，不能遽信。再依卷附被告小貨車車損照片及被害人機車車損
    照片所示，被告小貨車右側車門前端有凹痕、右側車門前端下方有一凹洞、車頭
    右側中央處及右側上方處亦有凹痕、前擋風玻璃右側碎裂；被害人機車車頭左側
    擋風板破損一大片、機車左側握把下方有被告小貨車之藍色漆、左側下方塑膠板
    部分脫落、左側車身留有被告小貨車之藍色漆。由雙方車損照片亦可查知被告小
    貨車係右前端撞及被害人機車之左前車頭左側及左側握把下方，致被害人機車失
    去重心倒地並於地面上留下刮地痕，被害人機車滑入被告小貨車下方，而導致機
    車左側下方塑膠板脫落部分，並於機車左側車身留下被告小貨車之藍色漆；而非
    被害人機車車頭直接撞及被告小貨車右側車門前端，否則被害人機車車頭正前方
    應當留有毀損痕跡，是本件車禍並非如被告所辯係被害人騎機車撞伊之情形，已
    甚明確。至被告所辯被害人有酒後駕車之情形，經傳訊其聲請傳喚之證人賴木海
    到庭證稱：當時伊曾在車禍現場幫忙抬被害人上救護車，有聞到酒味，然因當時
    人很多，故不確定酒味究係發自被害人還是身旁一起幫忙之人等語（見本院九十
    年六月二十七日訊問筆錄），是從該證人之證詞，亦難為被害人有酒後駕車之認
    定。
三、再按駕駛汽車應注意車前狀況，隨時採取必要之安全措施；又車輛行至無號誌之
    交岔路口，同為直行車，左方車應暫停讓右方車先行，道路交通安全規則第九十
    四條第三項、第一百零二條第一項第二款分別定有明文。被告領有適當之駕駛執
    照，對於上開交通安全規定即無不知之理，是其駕駛汽車自應注意遵守前開規定
    ，而車禍發生當時係白晝，天晴無雨，路面乾燥，無障礙物，亦無缺陷，無號誌
    設施，因有農作物而視距稍有不佳（經查尚未因農作物而遮蔽全部視線，被告駕
    車時之視距高度經本院現場履勘時測量為一‧五公尺），為四岔路口之未劃分向
    線村里道路，為上開道路交通事故調查報告表所載，雖該路口因有農作物而視距
    不良，被告駕車行經該路口見此情形，尤應特別注意左右有無來車，並無不能注
    意之情形，卻疏未注意車前狀況、隨時採取必要之安全措施，致未注意其右方適
    有被害人騎乘機車亦欲直行經過該路口，而未暫停讓右方車先行，致兩車於該交
    岔路口近中央處相撞，衡情顯有過失，且為肇事主因，而台灣省花東區車輛行車
    事故鑑定委員會及台灣省車輛行車事故覆議鑑定委員會亦同此見解，有前開二會
    北鑑字第八九０五六三號鑑定意見書及九十年二月十二日府覆議字第九０００八
    九號函各乙份附卷可參。而被害人確因本件車禍受傷不幸身亡，則被告之過失犯
    行與被害人之死亡結果間，顯有相當因果關係。本件事證明確，被告犯行堪以認
    定，應予依法論科。至被害人行經該路口未減速慢行，以致發生車禍不幸死亡，
    雖與有過失，但被告之過失致死罪責並不因之而解免；又被害人無照騎車，僅違
    反行政規定，並不涉及刑事過失責任之認定，均併敘明。
四、核被告所為，係犯刑法第二百七十六條第一項之過失致死罪。被告於犯罪未發覺
    前報警，且於警方到達現場處理時，坦承為肇事者並接受裁判，業據被告於原審
    供述綦詳，核與證人即現場處理警員張飛翔於原審證述情節相符（見原審卷第二
    十五頁），為對於未發覺之罪自首而受裁判，應依刑法第六十二條前段減輕其刑
    。原審因依上開法律規定，再審酌被告之品行，過失程度及被害人亦與有過失之
    情形，雖未與被害人家屬完全達成和解，惟已先行賠償喪葬費新台幣二十萬元，
    有調解書影本乙紙附卷足參，及其犯後態度等一切情狀，量處有期徒刑六月並諭
    知易科罰金之折算標準。另敘明本案經比較新舊法，應適用修正後之刑法第四十
    一條第一項前段規定，對被告諭知易科罰金之折算標準，認事用法尚無不合，量
    刑亦稱妥適。被告上訴認被害人係左轉車而非直行車，且係被害人酒後騎車撞伊
    ，而非伊撞被害人，縱有過失，被害人應負絕大部分責任云云，指摘原判決不當
    ，核無理由，應予駁回。
據上論斷，應依刑事訴訟法第三百六十八條，判決如主文。
本案經檢察官邱雲昌到庭執行職務。
中      華      民      國      九十      年      八    月    二十九    日
                                   審判長法官  吳  鴻  章
                                         法官  林  德  盛
                                         法官  張  健  河
右為正本與原本無異。
本件不得上訴。
                                       書記官  鄧瑞  雲
中      華      民      國      九十      年      八    月    二十九    日


司法院資訊處製作；財團法人民間司法改革基金會備份。
